【裁判字號】    97,訴緝,13
【裁判日期】    970229
【裁判案由】    誣告
【裁判全文】
臺灣臺北地方法院刑事判決              97年度訴緝字第13號
公  訴  人  臺灣臺北地方法院檢察署檢察官
被      告  乙○○
上列被告因誣告案件，經檢察官聲請簡易判決處刑（九十四年度
偵字第一○二一三號）及移送併辦（九十五年度偵字第一二○六
○號），本院認為不宜，改依通常程序審理，因被告於準備程序
中就被訴事實為有罪之陳述，經本院合議庭裁定由受命法官獨任
進行簡式審判程序，茲判決如下：
    主  文
乙○○共同意圖他人受刑事處分，向該管公務員誣告，處有期徒
刑月。
    事  實
一、乙○○與張萬輝、鄭志超、牛立德（後三人均業經本院於九
    十五年九月二十九日以九十五年度訴字第三六八號判決有罪
    確定）間均為朋友關係，而張萬輝係計程車司機，平日於臺
    北松山機場排班載客維生，因年逾六十五歲，依道路交通安
    全規則第七十六條第三項之規定，已不能再駕駛營業小客車
    ，故遭臺北松山機場排班計程車自律委員會（下稱自律委員
    會）主任委員丙○○阻止其至機場排班載客，張萬輝認為丙○○係因其先前未支持自律委員會提案製作制服之事藉故刁
    難所致，乙○○自張萬輝處得知上情，並聽聞張萬輝對於自
    律委員會之運作頗有微詞後，為之深感不平，明知機場排班
    登記證係由內政部警政署航空警察局核發，與自律委員會無
    關，且丙○○、自律委員會秘書甲○、財務委員丁○○亦均
    未向逾齡或車輛過期之排班計程車駕駛每人索取新臺幣（下
    同）五千元權利金，或揚言若不給錢就不發給機場排班登記
    證之事，竟於民國九十四年五月七日中午某時許，與張萬輝
    、鄭志超、牛立德共四人在臺北市○○街附近某處羊肉爐餐
    廳聚餐時，與知悉上情之張萬輝、鄭志超、牛立德基於意圖
    使他人受刑事處分之犯意聯絡，由張萬輝口述、鄭志超當場
    撰擬草稿、乙○○取得草稿後交予牛立德，由牛立德返家後
    繕打內容為：「我們是臺北機場第八屆排班計程車司機，以
    下有些事必需向各位長官報告，請各位長官給我們主持公道
    。說明：1.我們主委丙○○、秘書甲○、財務丁○○，他們
    三人向我們這些年齡超過，車輛過期的駕駛，收取每人五仟
    元權利金，如果不給就不發排班證，我們為了要混口飯吃，
    敢怒不敢言。向這種惡勢力介入機場，使一些合法駕駛權益
    受損，這三個人根本不配當我們的幹部。2.我們主委丙○○
    向我們收取不當利益，懇請各位長官為我們這群弱勢團體主
    持公道。」等語之電子郵件，並於同日下午五時許，由牛立
    德在家中電腦上網後向交通部民用航空局局長暨政風室，及
    有偵查犯罪權限之內政部警政署刑事警察局（局長暨政風室
    ）及內政部警政署航空警察局（局長暨政風室）網路信箱傳
    送寄發，以上開不實事項向該管公務員誣告丙○○、甲○、
    丁○○涉有恐嚇取財罪嫌，嗣經內政部警政署航空警察局臺
    北分局依上開電子郵件內容調查後發現所訴不實，始查悉上
    情。
二、案經內政部警政署航空警察局臺北分局移送暨丙○○、甲○
    、丁○○訴由臺灣臺北地方法院檢察署檢察官聲請簡易判決
    處刑，及就事實上同一案件移送併辦，本院受理後，認為不
    宜以簡易判決處刑，改以通常程序審理。
    理  由
一、按本件被告乙○○所犯係死刑、無期徒刑、最輕本刑為三年
    以上有期徒刑以外之罪，其於準備程序就前揭被訴犯罪事實
    為有罪之陳述，經本院告知簡式審判程序之旨，並聽取其與
    公訴人之意見後，本院合議庭認無不得或不宜改依簡式審判
    程序進行之處，爰依刑事訴訟法第二百七十三條之一第一項
    、第二百八十四條之一，裁定由受命法官獨任進行簡式審判
    程序，合先敘明。
二、前揭犯罪事實，業據被告乙○○於本院審理時坦承不諱，其
    所供：明知告訴人丙○○、甲○及丁○○以不發給排班證為
    要脅，逼迫松山機場年齡超過或車輛過期之排班計程車司機
    給付其等五千元權利金一事僅屬傳言，且實際並無此事，卻
    於同案被告張萬輝口述、鄭志超手寫前揭虛偽之檢舉函內容
    後，選定欲寄送之檢舉單位，並將前揭手寫檢舉函交由牛立
    德以電子郵件方式繕打並發函予有偵查犯罪權限之內政部警
    政署刑事警察局（局長暨政風室）及內政部警政署航空警察
    局（局長暨政風室）網路信箱等情，核與同案被告張萬輝、
    鄭志超於本院所述其二人討論此事時，被告乙○○均在場聽
    聞，及與同案被告張萬輝、鄭志超、牛立德於警詢、偵查及
    本院審理時所供其三人與乙○○如何分工草擬檢舉函、選定
    檢舉單位並發送電子郵件等情大致相符，並與證人丙○○、
    甲○、丁○○證述其等並無收取五千元權利金之情事等語一
    致，復有鄭志超手寫檢舉函草稿、中華電信數據通信分公司
    中區客服中心回覆單、內政部警政署航空警察局臺北分局九
    十四年八月二十六日航警北分三字第0940003968號函附航空
    警察局局長信箱所收被告牛立德寄送之電子郵件、內政部警
    政署刑事警察局九十四年九月二日刑檢字第0940127319號函
    附局長信箱管理列印資料、松山機場排班車司機被查訪人身
    分資料一覽表、內政部警政署航空警察局臺北分局刑事案件
    移送書（經查訪松山機場車齡較舊或司機年齡將（已）屆齡
    之排班計程車司機羅永貴等22人，均無檢舉函所指內容）、
    民用航空機場客運汽車管理辦法、臺北機場計程車營運管理
    實施要點各一份附卷可資佐證。是被告自白核與事實相符，
    應堪信為真正。本件事證明確，被告乙○○犯行堪以認定，
    應予依法論科。
三、核被告乙○○所為，係犯刑法第一百六十九條第一項之誣告
    罪。按行為後法律有變更者，適用行為時之法律，但行為後
    之法律有利於行為人者，適用最有利於行為人之法律，刑法
    第二條第一項定有明文，被告行為後，刑法第二十八條關於
    共同正犯之規定業於九十四年二月二日修正，且依刑法施行
    法第十條之一之規定，於九十五年七月一日生效，修正前刑
    法第二十八條原規定：「二人以上共同實施犯罪之行為者，
    皆為正犯。」，與修正後同條所定：「二人以上共同實行犯
    罪之行為者，皆為正犯。」，其立法理由旨在排除陰謀、預
    備共同正犯之成立，對於著手後，共同實行犯罪構成要件行
    為者，修正前後規定均應論以共同正犯者，並無歧異，揆諸
    前揭說明，並不生新舊法比較之問題，應逕依修正後之刑法
    第二十八條，論以共同正犯（九十五年十二月間臺灣高等法
    院及其所屬法院刑事法律座談會討論結論參照）。本件被告
    乙○○與同案被告張萬輝、鄭志超、牛立德著手共同實行誣
    告犯行，於修正前後均構成共同正犯，是自仍應適用修正後
    刑法第二十八條之規定，而被告乙○○與同案被告張萬輝、
    鄭志超、牛立德等三人基於共同犯罪之意思聯絡，相互謀議
    ，而推由被告牛立德下手實施，皆為共同正犯。被告以一狀
    誣告丙○○、甲○及丁○○等三人，僅犯一個誣告罪，並無
    適用想像競合犯規定之餘地，有最高法院四十九年台上字第
    八八三號判例可資參照。而被告乙○○雖於本院審理時自白
    犯罪，然其與同案被告所為本件誣告犯行，並未使受誣告之
    人因而進入裁判或懲戒之程序，無從期待受誣告人因被告之
    自白而達到澄清事實之效，是自無從依刑法第一百七十二條
    之規定減輕或免除刑責。檢察官嗣就事實上同一案件移送併
    辦，本為起訴效力所及，本院自應審判。爰審酌被告乙○○
    與告訴人丙○○、甲○、丁○○並不認識，僅因為替張萬輝
    遭告訴人丙○○阻止排班之事打抱不平，竟與同案被告張萬
    輝、鄭志超、牛立德共同誣告告訴人等三人涉有恐嚇取財之
    犯嫌，惡性不得謂之輕，惟犯後坦承犯行，且告訴人等三人
    經內政部警政署航空警察局臺北分局查得事實後，並未移送
    司法機關為偵查、起訴等一切情狀，量處如主文所示之刑。
    至中華民國九十六年罪犯減刑條例已於九十六年七月十六日
    施行，本件被告犯罪時間在九十六年四月二十四日以前，且
    被告所犯誣告罪之宣告刑未逾有期徒刑一年六月，依同條例
    第二條第一項第三款規定，原應符合於減刑條件，然被告係
    於本條例施行前之九十五年七月二十八日遭本院通緝，並於
    九十六年十二月二十五日經臺北縣警察局永和分局警員緝獲
    到案，依同條例第五條之規定，自不得依該條例予以減刑，
    併予敘明。
據上論斷，應依刑事訴訟法第四百五十二條、第二百七十三條之
一第一項、第二百九十九條第一項前段，刑法二十八條、第一百
六十九條第一項，判決如主文。
本案經檢察官葉雅婷到庭執行職務。
中    華    民    國    97    年    2     月    29    日
            臺灣臺北地方法院刑事第二庭
                                          法  官  劉秀君
上正本證明與原本無異。
如不服本判決，應於判決送達後10日內向本院提出上訴狀（應抄
附繕本）。告訴人或被害人如對於本判決不服者，應具備理由請
求檢察官上訴，其上訴期間之計算係以檢察官收受判決正本之日
期為準。
                                          書記官  吳俊龍
中    華    民    國    97    年    2     月    29    日


司法院資訊處製作；財團法人民間司法改革基金會備份。
